【裁判字號】    98,上更(一),84
【裁判日期】    980724
【裁判案由】    違反毒品危害防制條例等
【裁判全文】
臺灣高等法院高雄分院刑事判決      98年度上更(一)字第84號
上  訴  人
即  被  告  甲○○
義務辯護人  陳俊卿律師
上列上訴人因違反毒品危害防制條例等案件，不服臺灣高雄地方
法院95年度訴字第921 號中華民國95年6 月28日第一審判決（起
訴案號：臺灣高雄地方法院檢察署94年度偵續字第188 號），提
起上訴，判決後，經最高法院第1 次發回更審，本院判決如下：
    主  文
原判決撤銷。
甲○○運輸第三級毒品，處有期徒刑伍年貳月。扣案之第三級毒
品愷他命貳包（含包裝袋，驗後毛重各為玖佰捌拾玖點捌公克、
玖佰玖拾柒點柒公克）沒收。
    事  實
一、甲○○明知愷他命（Ketamine，又稱K 他命）係毒品危害防
    制條例列管之第三級毒品，並為行政院依懲治走私條例第2
    條第3 項規定公告之管制進出口物品（管制物品項目及其數
    額甲項之四），不得運輸及私運進出口。竟基於運輸第三級
    毒品及私運管制物品進入臺灣地區之犯意，向菲律賓某不詳
    姓名年籍之人，訂購第三級毒品愷他命粉末2 包（驗後毛重
    各為989.8 公克、997.7 公克），再於93年11月16日，以偽
    裝成果汁粉利用UPS 快遞包裹郵寄方式，將之運輸進入臺灣
    地區，且為掩飾其運輸第三級毒品愷他命之犯行，乃請求與
    其認識，斯時在高雄市○○區○○路55號模範生大廈擔任管
    理員之不知情之丙○○代為收受上開包裹，並以該處為收件
    處所。嗣於93年11月17日7 時許，上開包裹（提單號碼：00
    0-00000000號，報單編號：CU9357-0NZ399 號，收件人：SA
    -RAH DOMING UEZ ，收貨住址：高雄市○○區○○路55號，
    聯絡電話：0000000000號）送達桃園中正機場（現更名為桃
    園機場），經航空警察局檢查人員發覺可疑會同海關人員開
    驗，嗣復送請內政部警政署刑事警察局鑑驗後，發現包裹內
    藏第三級毒品愷他命，乃與UPS 快遞公司聯絡後，得知1 自
    稱「陳先生」之人留下其持用之門號0000000000號聯絡電話
    ，即於93年11月19日中午時分，由行政院海岸巡防署海洋巡
    防總局第四海巡隊（下簡稱海巡署）隊員丁○○偽裝成UPS
    快遞公司送貨人員，將該毒品包裹送至模範生大廈，並以上
    開門號0000000000號行動電話聯絡取貨，嗣甲○○於同日15
    時許，偕同不知情之某不詳男子騎乘機車前往模範生大廈，
    嗣由甲○○單獨進入管理室內領取上開包裹，因而為警當場
    查獲。
二、案經行政院海岸巡防署海洋巡防總局第四海巡隊報請臺灣高
    雄地方法院檢察署檢察官偵查起訴。
    理  由
壹、證據能力方面：
    按傳聞法則之重要理論依據，在於傳聞證據未經當事人之反
    對詰問予以核實，乃予排斥，惟若當事人已放棄對原供述人
    之反對詰問權，於法院審判時表明同意該等傳聞證據可作為
    證據，基於證據資料愈豐富，愈有助於真實發現之理念，並
    貫徹刑事訴訟法修法加重當事人進行主義之精神，確認當事
    人對於證據能力有處分權之制度，傳聞證據經當事人同意作
    為證據，法院認為適當者，亦得為證據。本件檢察官、上訴
    人即被告（下稱被告）甲○○、辯護人於本院準備程序時已
    表示對於全案卷證所存證據均同意有證據能力（見本院卷第
    37至39頁），本院復斟酌該等證據並非非法取得，亦無證明
    力明顯過低之情形，以之作為證據，應屬適當，是依刑事訴
    訟法第159 條之5 第1 項規定，應認該等證據均得採為證據
    。
貳、實體方面：
一、訊據被告甲○○固不否認其有委託高雄市○○區○○路55號
    模範生大廈之管理員丙○○代為收受上開包裹，並於上揭時
    點，至模範生大廈領取該包裹之事實，惟矢口否認有何運輸
    屬管制物品之第三級毒品愷他命進入臺灣地區之犯行，辯稱
    ：我不知道包裹裡面是毒品，是乙○○叫我幫他拿的，我也
    不知道那包愷他命從何而來等語。經查：
  (一)本件經查扣之粉末2 包，係於93年11月16日自菲律賓利用UP
    S 快遞包裹郵寄方式運輸進入臺灣地區，而該包裹之收貨地
    址為高雄市○○區○○路55號（即模範生大廈）；又被告確
    曾於該粉末送達前，即或當面或以電話聯絡方式，數次請託
    該大廈管理員丙○○代為收受該包裹等情，為被告所不爭執
    ，並經證人即模範生大廈管理員丙○○證陳在卷（見警卷第
    6 至7 頁、原審卷第42至48頁），復有該包裹之貨物查詢報
    單明細在卷可資佐證（見警卷第13頁正面）。又該經查扣之
    粉末2 包，經送驗結果，均檢出含第三級毒品愷他命（Keta
    -mine） 成分（驗後毛重各為989.8 公克、997.7 公克），
    亦有高雄市立凱旋醫院93年11月19日高市凱醫驗字第02087
    號濫用藥物成品檢驗報告、內政部警政署刑事警察局93年11
    月18日刑鑑字第0930230268號鑑驗通知書、高雄醫學大學附
    設中和紀念醫院0000-000、0000-000檢驗報告等件在卷足憑
    （依次見警卷第14頁正、反面；93年度偵字第23495 號卷，
    下稱23495 號偵卷，第77至78頁）。是此等事實，均足堪認
    定。
  (二)依據前開包裹之貨物查詢報單明細所載，該包裹之收件人本
    記載「SARAH DOMINGUEZ 」，收貨地址為「高雄市○○區○○路55號」，聯絡電話為「0000000000」號（以上均以英文
    書寫），然嗣另以手寫方式變更記載收件人為「陳先生（記
    載為陳r.）」，聯絡電話為「0000000000」號，惟收貨地址
    未為變更。雖被告否認其即為前開貨物查詢報單明細上所記
    載之「陳先生」，亦否認該門號0000000000號聯絡電話係其
    所持用，然本院斟酌下列各情，爰認前開包裹收受者應係被
    告無訛：
  1.前開包裹之貨物查詢報單明細上所載之「陳先生」，及門號
    0000000000號聯絡電話等資料，確係被告所留之情，業據被
    告於偵查中自陳在卷（見23495 號偵卷第9 頁反面）。本院
    衡諸被告係一智識成熟之成年人，其必然知悉該包裹內裝者
    既為毒品愷他命，則該包裹之收受者，自難逃司法機關之偵
    查甚或起訴，如非其所為，衡情其自應予以否認，以免陷己
    於不利之境，乃其仍於偵查中明確陳稱該包裹之貨物查詢報
    單明細上所載之「陳先生」，及門號0000000000號聯絡電話
    等資料，確係其所留，則其此部分之陳述，必具相當之可信
    度。
  2.被告於前開包裹寄達前，即已或當面或以電話聯絡而數次請
    託證人丙○○代為收受該包裹，前亦述及；而93年11月19日
    當天中午約12點多，被告即撥打門號0000000 號電話予丙○○，詢問前開包裹是否已送到，復於當天下午2 點多，再打
    電話告知丙○○，宅急便（應係UPS 之誤）已經將東西送出
    來了，詢問丙○○是否已收到等情，亦經證人丙○○於偵查
    中結證甚明（見23495 號偵卷第25至26頁）。而依諸被告此
    等表現，在在均顯示其對前開包裹之運送進度，相當關心且
    清楚掌握。苟被告並非該包裹之收受者而僅係代他人委託丙○○收受者，依諸常理，其實無如此關心而數次請託丙○○
    ，且詳細掌握該包裹運送進度之可能與必要。
  3.證人即海巡署隊員丁○○於93年11月19日佯裝UPS 快遞公司
    人員送達前該包裹至模範生大廈管理室後，即依據貨物查詢
    報單明細上所載資料，以門號0000000000號行動電話聯絡「
    陳先生」，經「陳先生」表示，要丁○○先將該包裹放置於
    模範生大廈管理室即可，嗣經丁○○佯稱須收運費後，經「
    陳先生」與丙○○通話後，「陳先生」又向丁○○表示管理
    員丙○○會先為墊付該款項等情，業據證人丁○○迭於偵查
    及原審結證甚詳（見23495 號卷第42頁反面、原審卷第49至
    50頁）。又斯時於電話中要求丙○○代為墊付運費者，其聲
    音與被告之聲音相同一節，亦經證人丙○○於偵查中證陳甚
    明（見23495 號偵卷第29頁）。審酌證人丁○○及丙○○2
    人前開證述情節，堪認斯時使用門號0000000000號行動電話
    與證人丁○○聯絡收受前開包裹之「陳先生」，必係被告無
    訛，否則衡情丙○○應無同意代不相識之人給付包裹運費，
    且於其與被告毫無仇隙之情況下，指證該名「陳先生」之聲
    音與被告相同之可能。
  (三)被告雖一再執詞辯稱：該包裹是乙○○叫我幫他拿的等語。
    而證人乙○○亦自承記載於前開包裹貨物查詢報單明細之「
    0000000000」號聯絡電話，係其所使用（見94年度偵緝字第
    1592號卷，下稱1592號偵卷，第2 頁反面、第4 頁反面、第
    7 頁反面）；又乙○○持用之門號0000000000號行動電話號
    碼，於該段期間確曾與門號0000000000號行動電話有過通聯
    之情，亦有該2 門號電話通聯紀錄在卷（見188 號偵卷第68
    至72頁）。然證人乙○○則堅詞否認門號0000000000號行動
    電話，與門號0000000000號行動電話之通聯，係其所為，復
    陳稱該門號0000000000號行動電話，伊曾借予被告使用過等
    語（見1592號偵卷第7 頁反面）。本院參酌被告於警詢陳稱
    ：乙○○於93年11月15日晚上20時許，曾以0000000000號電
    話打我0000000000號電話，告訴我有包裹要寄到文恩路55號
    ，我朋友大樓管理員丙○○任職處所，要我告訴丙○○代為
    簽收等語（見警卷第3 頁反面），然經核對卷附門號000000
    0000號行動電話通聯紀錄（見188 號偵卷第38至45頁），並
    無此通聯紀錄，是被告此部分所述之真實性為何，即難令人
    無疑。再參以被告雖迭次陳稱前開包裹係乙○○要其代為領
    取，然就乙○○係於何時請託其代為領取包裹？又其代乙○○領取該包裹，乙○○是否承諾給與何種代價等節，其初於
    93年11月20日偵訊時陳稱：是乙○○11月15日叫我去領包裹
    的，他說幫他領1 次代價1 萬元等語（見23495 號偵卷第9
    頁）；於93年12月15日偵訊時陳稱：是乙○○委託我去拿包
    裹的，乙○○打電話給我說他朋友在16日那幾天會寄1 個包
    裹到丙○○任職管理員的大樓那邊，要我過去問包裹來了沒
    有，他會給我1 萬元等語（見23495 號偵卷第27頁）；於93
    年12月21日偵訊時陳述：16日前幾天，我們一起喝酒時，乙○○跟我說要接這個包裹的，他只有跟我說有朋友要寄東西
    過來等語（見23495 號偵卷第41頁）；於原審供稱：乙○○
    於93年11月19日當天早上打電話給我，跟我講說要我幫忙拿
    包裹，我不太想去，他才說要1 萬元給我等語（見原審卷第
    66頁）；復於本院更(一)審陳述：當時乙○○叫我去拿東西時
    ，我當時還在睡覺，他說我去拿要給我1 萬元，就算是還給
    我的，因為我之前有借錢給他，我也不知道這1 萬元到底是
    要還我，還是要給我的等語（見更(一)審卷第36至37頁）。前
    後所述，明顯有異。衡情，該包裹如確係乙○○要求被告代
    為領取之物，則被告就乙○○係何時請託其代為領取包裹？
    又乙○○是否承諾給與代價？此等簡明事項，自無所述前後
    差異如此之大之可能，是被告此部分所述是否合乎真實，益
    難令人無疑。此外，乙○○與被告係好朋友，此亦經被告自
    陳在卷（見更(一)審卷第65頁），核與證人乙○○所述相符（
    見原審卷第30至39頁），則乙○○將所持用之行動電話借予
    好友即被告使用，亦無悖諸常理之處。而由此節，更可認僅
    憑據前開包裹貨物查詢報單明細載有證人乙○○持用之門號
    0000000000號行動電話號碼，及該門號0000000000號行動電
    話，曾與門號0000000000號行動電話有過通聯等情事，尚難
    即為被告此部分所辯係屬真實之認定。
  (四)再據被告於本院上訴審陳稱：我有跟丙○○說，乙○○在菲
    律賓買麻醉藥品，要寄到丙○○那裡去，丙○○說可以。我
    並不知道醫療用的麻醉藥劑也是管制物品等語（見上訴審卷
    第44頁、第55至56頁）。然證人丙○○於原審則證稱：被告
    是跟我說這幾天可能有宅急便會送東西來，裡面是別人寄給
    他的衣服，如果來了要我代收，93年11月19日當天被告跟我
    說他要代替他朋友過來領，被告之前並沒有說東西是他朋友
    的等語（見原審卷第43至44頁、第47至48頁）。本院衡諸證
    人丙○○與被告並無任何仇隙，其就本案亦無任何利害關係
    ，是其所為證詞應為客觀、真實，而可採信。而如被告確係
    誤認前開包裹內之物品係非屬管制物品之麻醉藥劑，則其實
    無不敢明白告知證人丙○○，反而虛捏該物品係「衣服」之
    必要。又參酌被告前揭各項作為，堪認被告必然明知前開包
    裹內之物品，係第三級毒品愷他命無訛。
  (五)被告雖又供稱：93年11月19日當天，是乙○○偕同伊至模範
    生大廈領取包裹，然於伊為警逮獲時，乙○○即趁隙逃離等
    語。惟證人乙○○則否認是日有偕同被告至模範生大廈之事
    實，而觀諸卷存證據資料，亦無證據證明被告此部分供述之
    真實性，自難據之而為有利被告之認定。
  (六)另證人即被告之父戊○○雖於原審證稱：在被告為警逮捕翌
    日下午，乙○○曾至伊家中，嗣並欲介紹律師為被告辯護等
    語（見原審卷第40至41頁）。而證人乙○○亦坦認有出資為
    被告委任辯護人之事（見原審卷第31至32頁）。然乙○○與
    被告既係好友，有如前述，則其於得知被告因案為警逮捕後
    ，代為出資並委任辯護人以幫助被告，並未違悖常情，是若
    無其他積極證據用以證明乙○○有參與本件運輸第三級毒品
    愷他命之犯行，自難憑據此節，即為乙○○必有參與本件犯
    行之認定。
  (六)綜上，被告上揭所辯，應係事後圖卸之詞，並無足採。事證
    明確，其上開犯行，洵堪認定。
二、新舊法比較：
  (一)毒品危害防制條例部分：
    按被告行為後，毒品危害防制條例第4 條業經立法院三讀修
    正通過，並經總統於98年5 月20日公布，同條例第36條雖規
    定：本條例自公布後6 個月施行，惟該規定係指87年將肅清
    煙毒條例修正為毒品危害防制條例時之法律修正而言，與本
    次修正無關，是此次修正法條，依中央法規標準法第14條之
    規定，應自總統公布後3 日生效（即98年5 月22日生效）。
    而修正後毒品危害防制條例第4 條第3 項運輸第三級毒品罪
    之法定本刑有關罰金刑部分，已由原得併科新臺幣500 萬元
    以下提高為新臺幣700 萬元以下，比較新舊法，自以修正前
    之毒品危害防制條例第4 條第3 項對行為人較為有利，自應
    適用舊法對被告論罪科刑。
  (二)刑法部分：
    被告行為後，刑法部分條文業於94年2 月2 日修正公布，並
    自95年7 月1 日起施行。其中修正後刑法第55條關於想像競
    合犯之規定，固增訂「但不得科以較輕罪名所定最輕本刑以
    下之刑」之但書規定，惟此僅係科刑之限制，為法理之明文
    化，非屬法律之變更，自無法律修正比較適用之問題。
三、按愷他命係毒品危害防制條例第2 條第2 項第3 款所列管之
    第三級毒品，並為行政院依懲治走私條例第2 條第3 項規定
    公告列為管制進出口之物品（管制物品項目及其數額甲項之
    四。至被告行為後，行政院依懲治走私條例第2 條第3 項規
    定公告之「管制物品項目及其數額」，雖於97年2 月27日公
    告修正，然該甲項有關管制進出口物品部分，則未經修正，
    故本件並無事實變更問題），被告甲○○自菲律賓運輸前開
    經查扣之愷他命進入臺灣地區，核其所為，係犯修正前毒品
    危害防制條例第4 條第3 項之運輸第三級毒品罪，及懲治走
    私條例第2 條第1 項之私運管制物品進口罪。被告以1 行為
    同時觸犯運輸第三級毒品罪，及私運管制物品進口罪，為想
    像競合犯，應依刑法第55條規定從一重之運輸第三級毒品罪
    論處。公訴意旨雖認被告與證人乙○○就上述犯行，有犯意
    聯絡及行為分擔，應論以共同正犯，惟依卷存證據，並無法
    證明乙○○就本件犯行，與被告有犯意聯絡或行為分擔，而
    乙○○前復經本院以95年度上訴字第1464號判決無罪確定，
    此亦經本院調取該案卷宗核閱無訛，是公訴意旨此部分所認
    ，尚有誤會，附此敘明。
四、原審認被告罪證明確，因而予以論罪科刑，固非無見，惟查
    ：(一)被告行為後，毒品危害防制條例及刑法部分條文，皆經
    修正，並施行如上所述，原判決未及比較新舊法予以適用，
    尚有未恰。(二)證人乙○○就本案尚無證據證明應與被告成立
    共同正犯；又「陳先生」即係被告，亦經認明如上，原判決
    認被告應與乙○○及「陳先生」論以共同正犯，尚有誤會。
    (三)本件既係依修正前毒品危害防制條例予以論罪科刑，而修
    正前毒品危害防制條例就持有第三級毒品行為，又無刑事處
    罰規定，則本件自不生被告持有第三級毒品之低度行為應為
    運輸之高度行為所吸收之問題，乃原判決認被告持有第三級
    毒品之行為應為其運輸行為所吸收，自屬有誤。(四)關於扣案
    之第三級毒品愷他命，原判決係依刑法第38條第1 項第1 款
    之規定宣告沒收，然於主文中卻為「沒收銷燬」之諭知，亦
    有違誤。(五)扣案之插用門號0000000000號之Panasonic 牌行
    動電話1 支（不含SIM 卡），並無證據證明與被告本件犯行
    有關，原判決逕依毒品危害防制條例第19條第1 項之規定，
    予以宣告沒收，亦有未當。被告上訴意旨否認犯罪，雖無理
    由，惟原判決既有上揭可議之處，自應由本院將之撤銷改判
    。爰審酌被告係智識成熟之成年人，自應知毒品對國民身心
    健康戕害之鉅，而運輸毒品更屬毒害之源，竟仍自國外運輸
    第三級毒品愷他命入境臺灣，且數量非微，所為對國民健康
    及社會治安均具有甚大之潛在危險性；又被告犯後一再飾詞
    圖卸，難認有真切悔改之意。惟念被告所運輸之毒品，尚未
    流通至他人，而未生實害等一切情狀，量處被告有期徒刑5
    年2 月。扣案之第三級毒品愷他命2 包（驗後毛重各為989.
    8 公克、997.7 公克），係屬違禁物；而包裝該愷他命之膠
    袋，經送驗結果，亦呈愷他命陽性反應（此有高雄醫學大學
    附設中和紀念醫院94年3 月15日編號0000-000、0000-000號
    檢驗報告在卷可按，見23495 號偵卷第79至80頁），足見與
    沾附其上之愷他命無法完全析離，亦應整體視為毒品之違禁
    物，均應依刑法第38條第1 項第1 款之規定宣告沒收；至鑑
    驗耗損之愷他命，既已滅失，自無庸併予宣告沒收。另扣案
    之Panasonic 牌行動電話1 支（插用門號0000000000號SIM
    卡，該SIM 卡非被告所申辦，有該電話基本資料在卷，見23
    495 號偵卷第19頁）、Nokia 牌行動電話1 支（插用門號00
    00000000號SIM 卡，該SIM 卡係被告之父戊○○所申辦，亦
    有該電話基本資料在卷，見23495 號卷第19頁），該機具雖
    均為被告所有（此業經被告供陳在卷，見更(一)審卷第39頁）
    ，然既無證據證明與被告本件犯行有關，自不為沒收之諭知
    （SIM 卡部分既非被告所有，復無證據證明與本件犯行有關
    ，自亦不為沒收）。再門號0000000000號行動電話，雖係供
    本件犯罪所用之物，然既無證據證明係被告所有，自亦不為
    沒收之諭知。
據上論結，應依刑事訴訟法第369 條第1 項前段、第364 條、第
299 條第1 項前段，修正前毒品危害防制條例第4 條第3 項，懲
治走私條例第2 條第1 項、第11條，刑法第11條、第55條、第38
條第1 項第1 款，判決如主文。
本案經檢察官張金塗到庭執行職務。
中    華    民    國    98    年    7     月    24    日
                  刑事第一庭    審判長法  官   翁慶珍
                                      法  官   莊崑山
                                      法  官   徐美麗
以上正本證明與原本無異。
如不服本判決應於收受本判決後10日內向本院提出上訴書狀，其
未敘述上訴理由者，並得於提起上訴後10日內向本院補提理由書
狀（均須按他造當事人之人數附繕本）「切勿逕送上級法院」。
中    華    民    國    98    年    7     月    24    日
                                      書記官   賴梅琴
附錄本判決論罪科刑法條：
《修正前毒品危害防制條例第4條第3項》
製造、運輸、販賣第三級毒品者，處五年以上有期徒刑，得併科
新臺幣五百萬元以下罰金。
《懲治走私條例第2條》
私運管制物品進口、出口逾公告數額者，處7 年以下有期徒刑，
得併科新臺幣3 百萬元以下罰金。
前項之未遂犯罰之。
第 1 項所稱管制物品及其數額，由行政院公告之。


司法院資訊處製作；財團法人民間司法改革基金會備份。
